臺灣花蓮地方法院刑事判決　　　　　　　100年度易字第195號
公　訴　人　臺灣花蓮地方法院檢察署檢察官
被　　　告　詹鍾泉
上列被告因傷害案件，經檢察官提起公訴（100年度偵字第447號
），本院判決如下：
    主  文
詹鍾泉犯傷害罪，處有期徒刑伍月，如易科罰金，以新臺幣壹仟
元折算壹日。
    事  實
一、詹鍾泉與張宗南（所涉傷害部分，另經臺灣花蓮地方法院檢
    察署檢察官以100年度偵字第447號為不起訴處分）為大理石
    加工業同行暨朋友關係，其等於民國99年11月29日（起訴書
    誤載為99年11月30日，應予更正）晚間10時許，在詹鍾泉位
    於花蓮縣吉安鄉○○路○段127巷10號住處坐對面泡茶聊天，
    因細故發生口角，詹鍾泉竟基於傷害他人身體之犯意，持正
    在泡茶所使用內裝有熱水之熱水壺朝張宗男之身體澆淋，致
    張宗南受有右側大腿及腹部二度燒燙傷，佔身體總面積10％
    之傷害。
二、案經張宗南訴由花蓮縣警察局吉安分局報告臺灣花蓮地方法
    院檢察署檢察官偵辦後起訴。
    理  由
壹、證據能力部分：
一、按被告以外之人於審判外之陳述，雖不符合刑事訴訟法第15
    9條之1至第159條之4之規定，但經當事人於審判程序同意作
    為證據，法院審酌該言詞陳述或書面陳述作成時之情況，認
    為適當者，亦得為證據。當事人、代理人或辯護人於法院調
    查證據時，知有同法第159條第1項不得為證據之情形，而未
    於言詞辯論終結前聲明異議者，視為有前項之同意，同法第
    159條第1項及第159條之5分別定有明文。經查，證人張宗南
    於警詢時之供述，雖屬傳聞證據，惟經當事人於本院準備程
    序中同意作為證據而不予爭執（見本院卷第42頁），且於本
    院審理時迄至言詞辯論終結前亦未就證據能力部分聲明異議
    ，本院審酌前述證據資料製作時之情況，尚無違法不當及證
    明力明顯過低之瑕疵，認為以之作為證據應屬適當，依同法
    第159條之5規定，前揭證據資料有證據能力，合先敘明。
二、按醫師執行醫療業務時，不論患者是因病尋求診療，或因特
    殊目的而就醫，醫師於診療過程中，應依醫師法之規定，製
    作病歷，此一病歷之製作，均屬醫師於醫療業務過程中所須
    製作之紀錄文書，而且每一醫療行為均屬可分，因其接續之
    看診行為而構成醫療業務行為，其中縱有因訴訟目的，例如
    被毆傷而尋求醫師之治療，對醫師而言，仍屬其醫療業務行
    為之一部分，仍應依法製作病歷，則該病歷仍屬業務上所製
    作之紀錄文書，與通常之醫療行為所製作之病歷無殊，自屬
    刑事訴訟法第159條之4第 2款所稱從事業務之人於業務上所
    須製作之紀錄文書，而診斷證明書係依病歷所轉錄之證明文
    書，自仍屬本條項之證明文書（最高法院97年度臺上字第66
    6 號判決意旨參照），是卷附之財團法人佛教慈濟綜合醫院
    （下稱慈濟醫院）100年5月18日慈醫文字第1000001121號函
    所附之病歷資料1份，有證據能力。
三、按證人應命具結；又證人、鑑定人依法應具結而未具結者，
    其證言或鑑定意見不得作為證據；刑事訴訟法第186條第1項
    前段及第158條之3分別定有明文。故證人於檢察官偵查中或
    法院審判中作證，除在法律上有得以拒絕作證或不得令其具
    結之情形以外，均應依法命其具結，其證言始具有證據能力
    。至同法第159條之5係規定傳聞證據得例外具有證據能力之
    情形，其與證人於檢察官偵查或審判中原則上必須踐行具結
    程序，其證言始具證據能力之規定不同，自不宜互相混淆。
    縱檢察官及被告於法院審判時同意證人於審判外之陳述作為
    證據，或知該項陳述具有同法第159條第1項不得作為證據之
    情形，而未於言詞辯論終結前聲明異議，但若該證人在法律
    上並無得以拒絕作證或不得令其具結之情形，而檢察官或法
    院未依法命該證人具結所取得之證言，依上述說明，仍不具
    有證據能力（最高法院98年度臺上字第1790號判決可資參照
    ）。經查，告訴人張宗南於偵查中之證述，係有關遭被告詹
    鍾泉以熱水澆淋、以熱水壺槌打及徒手毆打之犯罪事實內容
    ，依法應命其具結，其證言始具有證據能力，本件偵卷內並
    無告訴人偵查中之結文，依同法第158條之3規定，無證據能
    力。
貳、實體部分：
一、訊據被告詹鍾泉固不否認有以熱水潑灑告訴人張宗南之事實
    ，惟矢口否認有何傷害犯行，辯稱：伊與告訴人對坐相距 3
    公尺許，與告訴人發生口角後昏倒10餘分鐘，醒來時即由下
    往上將熱水壺拋出，因而潑灑到告訴人，伊未持熱水壺搥打
    告訴人，亦未以拳頭打告訴人云云。惟查：
(一)被告原與告訴人相隔茶桌對坐，因雙方發生口角，被告遂持
    放置在右側泡茶所使用內裝有熱水之熱水壺，沿茶桌左側繞
    至告訴人右側，以左手壓制告訴人之肩、頸，以右手所持之
    熱水壺澆淋告訴人身體，致告訴人受有右側大腿及腹部二度
    燒燙傷，佔身體總面積10％之傷害，過程中被告並未昏厥之
    事實，業據告訴人於警詢時及本院審理時具結證述綦詳（見
    警卷第6至7頁、本院卷第79至82頁），並有慈濟醫院99年12
    月5日診字第Ｚ000000000號診斷證明書、 100年5月18日慈醫
    文字第1000001121號函所附之病歷資料各 1份、告訴人受傷
    照片共 5張附卷可佐（見警卷第10至13頁、本院卷第15至28
    頁反面）；告訴人受傷部位在右前胸、右後背及右腰部相連
    之範圍及右大腿前側、旁側及後側相連之範圍及臀部，均係
    大面積相連之範圍，有卷附之告訴人受傷照片共 5張可參（
    見警卷第11至13頁），被告及告訴人 2人既係分坐對面，苟
    係因被告不慎潑灑熱水至坐於相隔茶桌之告訴人身上，衡諸
    常情，告訴人身上受傷部位應僅止於正面，至多側面受波及
    ，不可能產生身體後側之燙傷痕跡，且應有噴濺痕之燙傷，
    然告訴人身上卻無噴濺痕之傷痕，是告訴人受傷之部位及面
    積應係遭被告持熱開水澆淋所致。綜上，足認被告確有以熱
    水壺內所裝熱水澆淋告訴人。被告前揭所辯，顯係臨訟卸責
    之詞，不足採信。
(二)查告訴人係於99年11月30日凌晨2時4分許至自行至慈濟醫院
    就診，並於同日凌晨3時許起在同院入院治療，於同日凌晨3
    時35分許入院護理有慈濟醫院100年5月18日慈醫文字第1000
    001121號函檢附之急診檢傷護理評估紀錄表、護理紀錄各 1
    份附卷可佐（見本院卷第16、18、26頁），足認被告以熱水
    澆淋告訴人身體、以熱水壺及空拳搥打告訴人之犯罪時間，
    應係99年11月29日晚間10時許，證人張宗南證稱被告係於99
    年11月30日晚間10時許對其為前揭犯行，應係記憶錯誤，起
    訴犯罪事實誤載為99年11月30日晚間10時許，應予更正，附
    此敘明。
(三)按告訴人之告訴，係以使被告受刑事訴追為目的，是其陳述
    是否與事實相符，仍應調查其他證據以資審認；又被害人之
    陳述如無瑕疵，且就其他方面調查又與事實相符，固足採為
    科刑之基礎，倘其陳述尚有瑕疵，而在未究明前，遽採為論
    罪科刑之根據，即難認為適法（最高法院52年臺上字第1300
    號、61年臺上字第3099號判例可佐）。查證人張宗南於警詢
    時及本院審理時證稱：被告有持前開熱水壺槌打伊，復以空
    全揮打伊云云（見警卷第7頁、本院卷第81頁），惟告訴人
    係受有右側大腿及腹部二度燒燙傷，佔身體總面積10％之傷
    害，有前開慈濟醫院 99年12月5日診字第Ｚ000000000號診斷
    證明書附卷可佐（見警卷第10頁），前開診斷證明書並未記
    載告訴人有何遭熱水壺槌打或拳頭毆打之傷害，此外復查無
    其他積極證據，足認被告有以熱水壺槌打或以拳頭毆打告訴
    人，起訴犯罪事實應予更正，附此敘明。
(四)綜上，本件事證明確，被告犯行足堪認定，應依法論科。
二、核被告所為，係犯刑法第277條第1項之普通傷害罪。爰審酌
    被告與告訴人係朋友關係，僅因細故口角，竟持熱水澆淋告
    訴人，造成告訴人右側大腿及腹部二度燒燙傷，佔身體總面
    積10％之傷害，所生損害嚴重，被告雖表示有意願和解，惟
    未能與告訴人達成和解，犯罪後未完全承認犯行，暨其犯罪
    之動機、目的、手段、智識程度、生活狀況等一切情狀，量
    處如主文所示之刑，並諭知易科罰金之折算標準，以示懲儆
    。
據上論斷，應依刑事訴訟法第299條第1項前段，刑法第277條第1
項、第41條第1項前段，刑法施行法第1條之1第 1項、第2項前段
，判決如主文。
本案經檢察官簡淑如到庭執行職務
中    華    民    國   100    年    11    月    30    日
                  刑事第二庭審判長法官  蔡寶樺
                                  法官  林恒祺
                                  法官  林季緯
以上正本證明與原本無異。
如不服本判決應於收受送達後10日內向本院提出上訴書狀，並應
敘述具體理由。其未敘述上訴理由者，應於上訴期間屆滿後20日
內向本院補提理由書(均須按他造當事人之人數附繕本)「切勿逕
送上級法院」。告訴人或被害人如對於本判決不服者，應具備理
由請求檢察官上訴，其上訴期間之計算係以檢察官收受判決正本
之日期為準。
中    華    民    國   100    年    11    月    30    日
                                  書記官
附錄論罪科刑法條：
中華民國刑法第277條第1項
（普通傷害罪）
傷害人之身體或健康者，處 3 年以下有期徒刑、拘役或 1 千元
以下罰金。